【裁判字號】    96,上訴,3628
【裁判日期】    970220
【裁判案由】    違反槍砲彈藥刀械管制條例
【裁判全文】
臺灣高等法院刑事判決                96年度上訴字第3628號
上  訴  人
即  被  告  甲○○
選任辯護人  張靜律師
上列上訴人因違反槍砲彈藥刀械管制條例案件，不服臺灣臺北地
方法院96年度訴字第821號，中華民國96年8月2日第一審判決（
起訴案號：臺灣臺北地方法院檢察署96年度偵字第8582號），提
起上訴，本院判決如下：
    主  文
原判決撤銷。
甲○○未經許可製造可發射子彈具有殺傷力之改造手槍、空氣槍
，處有期徒刑陸年陸月，併科罰金新臺幣貳拾萬元，如易服勞役
，以新臺幣壹仟元折算壹日，扣案如附表所示之物均沒收。
    事  實
一、甲○○明知未經許可不得製造可發射子彈具殺傷力之改造手
    槍、空氣槍，竟於民國（下同）93年間，陸續在臺北市萬華
    區西門町及華陰街附近，以新臺幣（下同）6900元及70 00
    元之價格，向真實姓名、年籍不詳之人購入如附表編號一至
    編號三所示之槍枝後，基於接續改造槍枝之犯意，於93年間
    之不詳時日，在其位於臺北縣新店市○○路66巷14號3樓住
    處內，以其所有之磨刻機與游標尺，將上開槍枝內之阻鐵加
    以鑿穿後，再以加裝內襯金屬管或直接換裝槍管之方式，將
    上開槍枝改造為可發射子彈而具有殺傷力之改造手槍而製造
    之；又接續於93年間至94年間，另以4500元、11000萬元、
    20000元之價格（原審誤植為3500元、20000元、8000元），
    透過網際網路向真實姓名、年籍不詳之人購入如附表編號四
    至編號六所示之空氣槍，接續以改造槍枝之犯意，將上開槍
    枝換裝出氣閥、彈簧、改造彈匣及換裝槍管之方式，將上開
    槍枝改造為可發射子彈而具有殺傷力之改造空氣槍而製造之
    。嗣於96年4月12日12時20分許，為警方持搜索票至上開住
    處搜索，並當場扣得如附表所示之物，始查獲上情。
二、案經臺北市政府警察局報請臺灣臺北地方法院檢察署檢察官
    偵查起訴。
    理    由
一、訊據被告甲○○對於改造附表編號一至編號三、編號五、編
    號六所示手槍、空氣槍之犯罪事實，迭於警訊、偵查、原審
    及本院審理中坦承在卷；於本院審理時復就改造附表編號四
    所示之空氣槍部分坦承不諱，經本院當庭勘驗該附表編號四
    槍枝管制編號0000000000號空氣槍，勘驗結果：槍管確為銅
    製，彈匣部分有粘膠痕跡，彈簧部分因於槍枝內部，外觀無
    法看出，此有本院97年1月23日審判筆錄附卷可稽，是該空
    氣槍經改造部分，除彈簧部分外，核與被告之自白相符。且
    被告經搜索並扣得如附表所示物品之事實，亦有臺灣臺北地
    方法院96年度聲搜字第652號搜索票一紙、臺北市政府警察
    局刑事警察大隊搜索、扣押筆錄一份、扣押物品目錄表一紙
    附卷可稽（偵查卷第21頁至第27頁）。而扣案如附表編號一
    至編號三所示之槍枝，經送請施以性能檢驗法後，其槍枝型
    號與改造情形如附表所示，並均可擊發適用子彈，具殺傷力
    ，有內政部警政署刑事警察局96年4月12日刑鑑字第0960053
    932號槍彈鑑定書附卷可參（偵查卷第79頁至第83 頁）；另
    扣案如附表編號四至編號六所示之槍枝其槍枝型號與改造情
    形如附表所示，經施以性能檢驗法、試射法與動能測試法後
    ，認附表編號四至編號六所示之槍枝三枝均為空氣槍，且發
    射彈丸單位面積動能均超過20焦耳／平方公分，足以穿入人
    體皮膚層而具殺傷力，則有內政部警政署刑事警察局96年5
    月21日刑鑑字第0960056381號槍彈鑑定書一份附卷可查（原
    審卷第12頁至第20頁）。被告上開任意性之自白，經前揭證
    據補強後，應認與事實相符，而得作為認定被告犯罪之證據
    。本案事證明確，被告犯行堪以認定，應依法論科。
二、查被告行為後刑法部分條文以及槍砲彈藥刀械管制條例已有
    修正，而按行為後法律有變更者，適用行為時之法律，但行
    為後之法律有利於行為人者，適用最有利於行為人之法律，
    刑法第2條第1項定有明文。此條規定係規範行為後法律變更
    所生新舊法律比較適用之準據法，本身尚無新舊法比較之問
    題，於新法施行後，應一律適用新法第2條第1項之規定，為
    「從舊從輕」之比較，先予敘明。再按本次法律變更，比較
    時應就罪刑有關之共犯、未遂犯、想像競合犯、牽連犯、連
    續犯、結合犯，以及累犯加重、自首減輕暨其他法定加減原
    因（如身分加減）與加減例等一切情形，綜其全部罪刑之結
    果而為比較，最高法院95年5月23日95年度第八次刑庭會議
    決議參照。茲就本件新舊法比較結果說明如下：
  (一)查刑法部分條文已於94年2月2日經總統令修正公佈，並於95
    年7月1日施行，依修正後刑法第33條第5款規定罰金刑為新
    臺幣千元以上，以百元計算之，而修正前則規定罰金為一元
    以上，且以銀元為計算單位，經依罰金罰鍰提高標準條例第
    1條前段，以及現行法規所定貨幣單位折算新臺幣條例第2條
    規定折算後，罰金刑則為新臺幣三十元以上，經比較新、舊
    法之結果，修正後之法律並未較有利於行為人。
  (二)槍砲彈藥刀械管制條例亦於94年1月26日修正，依修正前槍
    砲彈藥刀械管制條例第11條第1項規定：「未經許可，製造
    、販賣或運輸第四條第一項第一款所稱其他可發射金屬或子
    彈具有殺傷力之各式槍砲者，處五年以上有期徒刑，併科新
    臺幣一千萬元以下罰金。」而修正後槍砲彈藥刀械管制條例
    第8條第1項則規定：「未經許可，製造、販賣或運輸鋼筆槍
    、瓦斯槍、麻醉槍、獵槍、空氣槍或第四條第一項第一款所
    定其他可發射金屬或子彈具有殺傷力之各式槍砲者，處無期
    徒刑或五年以上有期徒刑，併科新臺幣一千萬元以下罰金。
    」經比較新舊法之結果，修正前之槍砲彈藥刀械管制條例第
    11條第1項較有利於行為人。
  (三)綜合上開比較之結果，95年7月1日修正施行之刑法部分條文
    ，其適用結果並無有利於被告之情形，且修正後之槍砲彈藥
    刀械管制條例，亦無有利於被告之情形，依前開法律規定，
    自應適用被告行為時即修正前刑法及槍砲彈藥刀械管制條例
    之相關規定論處。
三、查被告經查獲如附表編號一至編號三所示之槍枝，為可發射
    子彈具有殺傷力之改造手槍，而附表編號四至編號六所示之
    槍枝，則為具有殺傷力之空氣槍，核被告所為，係犯修正前
    槍砲彈藥刀械管制條例第11條第1項之製造可發射子彈具有
    殺傷力之改造手槍、空氣槍罪。被告持有改造手槍、空氣槍
    之低度行為，應為高度之製造行為所吸收，不另論罪。其基
    於單一製造改造槍枝之接續犯意，並以相同之方式製造六枝
    改造手槍、空氣槍，應僅論以一罪。公訴人就附表編號四至
    編號六部分，另論未經許可持有空氣槍罪，即有誤認，併此
    敘明。
四、原審認被告罪證明確，予以論罪科刑，固非無見，惟查：附
    表編號四至編號六之空氣槍，確曾經被告改造且具有殺傷力
    ，原審對此未予審酌，認被告另涉犯未經許可持有空氣槍罪
    ，實有未合。被告上訴意旨，主張基於單一改造槍枝之接續
    犯意，應論以一罪等語，為有理由，自應由本院撤銷改判。
    爰審酌被告製造改造槍枝之數量非少，均具有殺傷力，對於
    社會治安產生潛在重大不良影響，犯罪所生危害實屬重大，
    惟扣案槍枝查無使用於其他犯罪之情形，且被告犯後態度良
    好、坦承犯行、深表悔意，係起因於對於槍枝之好奇心始為
    本案犯行，併斟酌其生活狀況與智識程度等一切情狀，量處
    如主文第二項所示之刑。而被告行為後，刑法第42條關於罰
    金易服勞役之規定亦有修正，依修正前刑法第42條第2項規
    定：「易服勞役以一元以上三元以下，折算一日。但勞役期
    限不得逾六個月。」而被告行為時之易服勞役折算標準，即
    修正前罰金罰鍰提高標準條例第2條規定（現已刪除），就
    其原定數額提高為一百倍折算一日，則本件被告行為時之易
    服勞役折算標準，應以銀元一百元以上三百元以下折算一日
    ，經折算為新臺幣後，應以新臺幣三百元以上九百元以下折
    算為一日。而修正後之刑法第四十二條第三項則規定：「易
    服勞役以新臺幣一千元、二千元或三千元折算一日。但勞役
    期限不得逾一年。」經比較新舊法之結果，以修正後罰金易
    服勞役之折算標準有利於被告，依前揭規定，自應適用修正
    後刑法第42條第3項規定，諭知易服勞役之折算標準。又被
    告犯罪雖在96年4月24日以前，但其所犯之罪及宣告刑，依
    中華民國九十六年罪犯減刑條例第3條第1項第4款之規定不
    得減刑，爰不予減刑。扣案如附表編號一至編號六所示之槍
    砲，均為非經主管機關許可不得持有之物，屬違禁物，應依
    刑法第38條第1項第1款之規定宣告沒收，而附表編號七、編
    號八所示之物，為被告所有供本案犯罪所用之物，則應依刑
    法第38條第1項第2款規定宣告沒收。
五、又按刑法第59條之酌量減輕其刑，必須犯罪另有其特殊之原
    因與環境等等，在客觀上足以引起一般同情，認為即予宣告
    法定最低刑期，猶嫌過重者，始有其適用；至於犯罪之動機
    、犯罪之手段或犯罪後之態度等情狀，僅可為法定刑內從輕
    科刑之標準，不得據為酌量減輕之理由（最高法院69年度台
    上字第328號、第3071號、70年度台上字第2511號、77年度
    台上字第4382號、80年度台上字第4777號、84年度台上字第
    2164號、91年度台上字第733號判決意旨參照）。查具有殺
    傷力之槍枝對社會風氣及治安危害重大，為政府嚴加查緝之
    違禁物品，被告未經許可，自行改造槍枝，使具有殺傷力，
    ，經查無任何客觀環境迫其不得不為上開犯行，且其改造槍
    枝之行為，足使該槍枝具有高度之危險性及達成社會危害之
    便利性，被告雖供稱其無持以犯罪之動機，惟若流入非法之
    徒持有，只要在適當距離內輕扣扳機，極易造成他人生命及
    身體之重大傷亡，犯罪所生之危害難謂輕微，是其犯行尚未
    有何特殊之原因或環境客觀上足以引起一般人同情，尚無從
    依法酌減其刑，是辯護人為被告辯護稱：請求依刑法第59條
    規定酌減被告之刑云云，顯屬無據，併此敘明。
據上論斷，應依刑事訴訟法第369條第1項前段、第364條、第299
條第1項前段，修正前槍砲彈藥刀械管制條例第11條第1項，刑法
第11條前段、第2條第1項、第42條第3項、第38條第1項第1款、
第2款，判決如主文。
本案經檢察官張啟彬到庭執行職務
中    華    民    國    97    年    2     月    20    日
                  刑事第十六庭審判長法  官  葉騰瑞
                                    法  官  王炳梁
                                    法  官  莊明彰
以上正本證明與原本無異。
如不服本判決，應於收受送達後10日內向本院提出上訴書狀，其
未敘述上訴之理由者並得於提起上訴後10日內向本院補提理由書
（均須按他造當事人之人數附繕本）。
                                    書記官  吳金來
中    華    民    國    97    年    2     月    20    日
附錄：本案論罪科刑法條全文
修正前槍砲彈藥刀械管制條例第十一條第一項
未經許可，製造、販賣或運輸鋼筆槍、瓦斯槍、麻醉槍、獵槍、
空氣槍或第四條第一項第一款所定其他可發射金屬或子彈具有殺
傷力之各式槍砲者，處五年以上有期徒刑，併科新臺幣一千萬元
以下罰金。
【附表】
┌──┬─────────────┬───────────┬─────────┬────┐
│編號│      物  品  名  稱      │槍枝管制編號          │  改  造  情  形  │ 備註   │
├──┼─────────────┼───────────┼─────────┼────┤
│ 一 │仿SMITH& WESSON廠轉輪手槍 │0000000000號          │車通槍管及轉輪彈倉│具殺傷力│
│    │製造之槍枝                │                      │內阻鐵並內襯金屬管│        │
│    │                          │                      │改造而成之改造手槍│        │
├──┼─────────────┼───────────┼─────────┼────┤
│ 二 │仿SMITH& WESSON廠轉輪手槍 │0000000000號          │車通槍管及轉輪彈倉│具殺傷力│
│    │製造之槍枝                │                      │內阻鐵並內襯金屬管│        │
│    │                          │                      │改造而成之改造手槍│        │
├──┼─────────────┼───────────┼─────────┼────┤
│ 三 │仿BERETTA廠92FS型辦自動手 │0000000000號          │換裝土造金屬槍管而│具殺傷力│
│    │槍製造之槍枝（含彈匣一個）│                      │成之改造手槍      │        │
├──┼─────────────┼───────────┼─────────┼────┤
│ 四 │空氣槍                    │0000000000號          │改造彈匣、槍枝彈簧│發射彈丸│
│    │                          │                      │及換裝槍管        │單位面積│
│    │                          │                      │                  │動能為48│
│    │                          │                      │                  │.8 焦耳 │
│    │                          │                      │                  │／平方公│
│    │                          │                      │                  │分      │
│    │                          │                      │                  │具殺傷力│
├──┼─────────────┼───────────┼─────────┼────┤
│ 五 │空氣槍                    │0000000000號          │換裝彈簧          │發射彈丸│
│    │                          │                      │                  │單位面積│
│    │                          │                      │                  │動能為60│
│    │                          │                      │                  │焦耳／平│
│    │                          │                      │                  │方公分  │
│    │                          │                      │                  │具殺傷力│
├──┼─────────────┼───────────┼─────────┼────┤
│ 六 │空氣槍                    │0000000000號          │換裝出氣閥、彈簧  │發射彈丸│
│    │                          │                      │                  │單位面積│
│    │                          │                      │                  │動能為87│
│    │                          │                      │                  │焦耳／平│
│    │                          │                      │                  │方公分  │
│    │                          │                      │                  │具殺傷力│
├──┼─────────────┼───────────┼─────────┼────┤
│ 七 │磨刻機一組                │無                    │無                │無      │
├──┼─────────────┼───────────┼─────────┼────┤
│ 八 │游標尺一把                │無                    │無                │無      │
└──┴─────────────┴───────────┴─────────┴────┘


司法院資訊處製作；財團法人民間司法改革基金會備份。
